【裁判字號】    98,交抗,687
【裁判日期】    980929
【裁判案由】    聲明異議
【裁判全文】
臺灣高等法院高雄分院刑事裁定         98年度交抗字第687號
抗  告  人
即受處分人  甲○○
上列抗告人因違反道路交通管理處罰條例聲明異議案件，不服臺
灣高雄地方法院中華民國98年8 月20日裁定（98年度交聲字第20
27號），提起抗告，本院裁定如下：
    主  文
抗告駁回。
    理  由
一、抗告意旨略以：本案執行員警未提出證據證明抗告人有闖紅
    登之事實；又抗告人當時沒有看到警車停在交岔路口，也未
    有紅燈號誌，抗告人沒有闖紅燈，而是執勤員警誤判。為此
    ，提起抗告，請撤銷原裁定云云。
二、原處分意旨略以：異議人即受處分人甲○○於民國（下同）
    98年5月3日晚上7時15分許，騎乘車號XXQ-907號重型機車，
    沿瑞豐街由東往西方向，在明倫路口，行經有燈光號誌管制
    之交岔路口闖紅燈，為巡邏員警當場攔停舉發，爰依道路交
    通管理處罰條例第53條第1項之規定裁處罰鍰新臺幣（下同
    ）1,800元，並依同條例第63條記違規點數3點等語。
三、原裁定略以：
  (一)證人即舉發本件違規事件之員警丁光雄、歐志昌到庭作證隔
    離訊問後，證人丁光雄結證稱：伊於上揭時間由同事歐志昌
    駕駛警車搭載執行巡邏勤務，沿瑞豐街由西往東方向，行經
    明倫路口遇紅燈便停在該路口等紅燈，發現對面即瑞豐街由
    東往西方向有一部重型機車以一般速度闖紅燈，左轉進入明
    倫路由北往南方向，由於瑞豐街由東往西方向直行或右轉後
    是住戶，沒什麼車子在等紅燈，所以該機車能順利左轉闖紅
    燈，伊與歐志昌發現違規事實後，乃右轉跟在該機車後方，
    因為明倫路上車較多，所以等到較沒車之路段時，才上前攔
    下該機車駕駛人，從發現違規到攔下約10至15秒，伊當時合
    理懷疑異議人可能有喝酒才敢在警車面前闖紅燈，所以有聞
    異議人有無酒味，發現沒喝酒，伊有告知闖紅燈違規事實才
    開單舉發等語（見原審卷第22頁）；證人歐志昌結證稱：伊
    與丁光雄駕駛警車執行巡邏勤務，在瑞豐街等紅燈，發現異
    議人沿瑞豐街由東往西方向闖紅燈左轉進入明倫路，伊與歐
    志昌遂右轉跟在該機車後方，攔下該機車駕駛人，從伊右轉
    到攔查異議人時間約不到5秒，告知違規事實後開單舉發等
    語明確（見原審卷第24頁）。其二人均已明確就當日如何執
    行勤務，在瑞豐街口等紅燈時，發覺異議人闖紅燈後，如何
    追趕將異議人攔下舉發之過程及細節證述綦詳，且彼此證述
    情節一致無矛盾，且核與卷附地圖1紙、該路口照片3紙所顯
    示瑞豐街、明倫路路段之位置、方向、寬窄等情均相符無訛
    （見原審卷第16、29至30頁），異議人亦自承當日騎乘機車
    行經上開路口，並遭警攔車取締。足見異議人有證人丁光雄
    、歐志昌所述闖紅燈而遭攔停舉發之事實，堪以認定。
  (二)證人丁光雄、歐志昌到庭陳述之上開舉發經過，尚無違反經
    驗或論理法則之處，且遍查本件卷存證據資料，亦無任何積
    極證據足以證明其上揭所述係虛偽不實，亦無足可顯信渠等
    陳述不可採信之品性證據或前科證據存在，自不得僅因其等
    為本件舉發異議人之員警，即否認上開證述之可信性。況上
    開證人等與異議人間素昧平生，並無仇隙嫌怨，而警員執行
    公務時，本身即受有行政懲處責任之監督，且其到庭具結作
    證，更係以刑事責任擔保其證言之真實性；從而，證人二人
    之證詞應堪採信。再者，異議人駕車行經有燈光號誌管制之
    交岔路口而闖紅燈之交通違規行為，如有監視錄影器錄影或
    拍照存證之物證資料，固可免除不必要之爭議，然經函詢結
    果，該路口並無監視器拍攝畫面可證異議人是否有闖紅燈事
    實，此有高雄市政府警察局鼓山分局98年7月27日高市警鼓
    分六字第0980016329號函 1紙附卷可稽（見原審卷第15頁）
    。且員警執行交通勤務，此等違規情事均發生於一剎那之間
    ，除非恰有錄影設備或得拍攝快速移動畫面之照相設備，否
    則要求值勤警員或舉發機關需緊急錄影或拍照後以此為證，
    未免與執行勤務之實況相悖，並難以實行，故於因無法及時
    攝影取證之情況下，如無其他證據顯示舉發員警有誤認或故
    意構陷之情事時，尚難以舉發員警無法提出其他證據佐證，
    即認其所述不可採信，否則該未裝設科學儀器之路段，豈非
    陷入駕駛人得任意違規之狀態，自非妥適；而本件異議人上
    揭違規行為，異議人於此亦未能提出上開證人有誤認或故意
    構陷之具體事證，是縱裁決機關未能提出照片或其他證據證
    明，亦難認其未盡舉證責任，而遽認裁決機關之處分為不當
    ，是異議人指稱並無證據證明其有闖紅燈之行為云云，即殊
    不足採。是異議人此項辯詞亦無足據以為有利異議人之認定
    。從而，異議人確有於上揭時、地駕車行經有燈光號誌管制
    之交岔路口而闖紅燈之違規行為等理由，因而原處分機關依
    道路交通管理處罰條例第53條第1項、第63條第1項第3款，
    裁處異議人罰鍰新臺幣1,800元，併計違規點數3點，於法並
    無違誤，受處分人之異議為無理由，予以駁回。經核原審上
    開論述，尚無不合。
四、按汽車駕駛人，行經有燈光號誌管制之交岔路口闖紅燈者，
    處1,800 元以上5,400 元以下罰鍰，並記違規點數3 點；而
    此所謂汽車，包括機器腳踏車；又行車管制號誌圓形紅燈顯
    示時，車輛面對圓形紅燈表示禁止通行，不得超越停止線或
    進入路口，道路交通管理處罰條例第3 條第8 款、第53條第
    1 項、第63條第1 項第3 款及道路交通標誌標線號誌設置規
    則第206 條分別定有明文。
五、受處分人仍執前詞提起抗告，惟所謂證據非僅指物證而言，
    人證亦為證據方法之一。本件證人丁光雄、歐志昌已於原審
    審理時到庭結證在卷，原審亦已詳述證人丁光雄、歐志昌之
    證述足以採信之理由，已難認本件舉證有何不足。再上揭高
    雄市○○街、明倫路口確係設有紅綠燈號誌之路口，且該路
    口並無中間分隔島等障礙物，視線清晰等情，亦有該路口照
    片附卷可按（見原審卷第29頁），而警車車身有明顯標誌，
    抗告人既與警車迎面相對，警車且正在對向車道停等紅燈，
    其何能未見警車及當時路口號誌正顯示紅燈？抗告人空言未
    闖紅燈云云，尚難採信。綜上所述，受處分人之抗告為無理
    由，應予駁回。
據上論結，應依道路交通案件處理辦法第26條，刑事訴訟法第41
2條，裁定如主文。
中    華    民    國    98    年    9     月    29    日
                  刑事第四庭    審判長法  官  蕭權閔
                                      法  官  李嘉興
                                      法  官  林水城
以上正本證明與原本無異。
不得再抗告。
中    華    民    國    98    年    9     月    29    日
                                      書記官  林佳蓉


司法院資訊處製作；財團法人民間司法改革基金會備份。
